【裁判字號】    100,抗,175
【裁判日期】    991012
【裁判案由】    本票裁定
【裁判全文】
臺灣板橋地方法院民事裁定              100年度抗字第175號
抗  告  人  楊正嘉
代  理  人  林傳源律師
相  對  人  黃素偵
上列抗告人因與相對人間本票裁定事件，對於中華民國100 年8
月4日本院100年度司票字第2947號裁定提起抗告，本院裁定如下
：
    主  文
抗告駁回。
抗告程序費用新臺幣壹仟元由抗告人負擔。
    理  由
一、本件抗告意旨略以：相對人所持有之系爭本票，係向抗告人
    之母親拐騙得來，其持有之原因不法，不得取得票據法上之
    權利。其次，系爭本票六張，均有部分項目，例如：到期日
    、受款人或發票日等項係屬偽造、變造，因此，為無效票據
    。再者，系爭本票之發票日多為93、94年間（到期日則遭偽
    填為99年間），因此，應已罹於3 年之票據時效。為此，爰
    對原裁定提起抗告，並聲明原裁定廢棄等語。
二、按「執票人向本票發票人行使追索權時，得聲請法院裁定後
    強制執行。」，票據法第123 條定有明文。又按「執票人依
    票據法第123 條規定，向本票發票人行使追索權時，聲請法
    院裁定對發票人之財產強制執行者，其性質與非訟事件無殊
    ，法院就本票形式上之要件是否具備予審查為已足。至該本
    票債務是否已因清償而消滅，應依訴訟程序另謀解決，殊不
    容於裁定程序中為此爭執。」、「本票執票人，依票據法第
    123 條規定，聲請法院裁定許可對發票人強制執行，係屬非
    訟事件，此項聲請之裁定，及抗告法院之裁定，僅依非訟事
    件程序，以審查強制執行許可與否，並無確定實體上法律關
    係存否之效力，如發票人就票據債務之存否有爭執時，應由
    發票人提起確認之訴，以資解決。」最高法院著有56年臺抗
    字第714 號、57年臺抗字第76號判例可資參照。
三、經查：
(一)、本件相對人主張其執有抗告人為發票人，如原裁定所示之本
    票6 張，並免除作成拒絕證書，詎經提示未獲付款，乃依票
    據法第123 條規定，聲請裁定許可強制執行等情，業據相對
    人提出本票6 紙為證，原裁定予以准許，即無不合。
(二)、本件抗告人雖執前詞提起抗告，惟按執票人依票據法第 123
    條規定，聲請法院裁定許可對發票人強制執行，係屬非訟事
    件，此項聲請之裁定僅需審查強制執行許可與否，並無確定
    實體上法律關係存否之效力，故無從審酌實體上之法律關係
    。本件抗告人主張之上情，縱若屬實，亦均係實體上之爭執
    ，揆諸前開規定，自無從於本件非訟事件程序中加以審究，
    而應由抗告人另行提起訴訟，以資解決，始為正辦。從而，
    本件抗告人之抗告並無理由，應予駁回。
四、據上論結，本件抗告為無理由，爰依非訟事件法第21條第 2
    項、第24條第1 項、第46條，民事訴訟法第495 條之1 第 1
    項、第449 條第1 項、第95條、第78條，裁定如主文。
中    華    民    國    99    年    10    月    12    日
                  民事第三庭  法  官 吳金芳
以上正本係照原本作成。
如不服本裁定，僅得於收受本裁定正本送達後10日內，以適用法
規顯有錯誤為理由，向本院提出再抗告（須附繕本1 份及繳納再
抗告裁判費新台幣1,000 元）
中    華    民    國   100    年    10    月    13    日
                              書記官 湯景富

司法院資訊處製作；財團法人民間司法改革基金會備份。
